臺灣高雄地方法院刑事判決　　　　　　　　　　　　九十一年度易字第一一七號
　　公　訴　人　臺灣高雄地方法院檢察署檢察官
　　被　　　告　甲○○
右列被告因侵占案件，經檢察官提起公訴（九十一年度偵緝字第一七六號），本院判
決如左：
    主  文
甲○○意圖為自己不法之所有，而侵占自己持有他人之物，處拘役伍拾伍日，如易科
罰金，以佰元折算壹日。
    事  實
一、甲○○為駕駛營業小客車（俗稱計程車）之需，於民國八十六年八月二十五日，
    以其所有之福特廠牌自用小客車，加入設於高雄市前鎮區○○○路二十七號之忠
    新交通有限公司（下簡稱忠新公司）靠行營業，並向忠新公司租用車牌號碼ＹＨ
    －三一一號營業小客車牌照二面（含行車執照一枚），雙方約定甲○○於租用營
    業車牌期間，需按時繳納行政管理費（行費）、燃料稅、牌照稅及保險費等稅金
    規費，如積欠上開費用，經終止契約後，甲○○即應將所租用之上揭營業車牌二
    面返還忠新公司。甲○○因經濟困難，自八十八年四月份起即未按期繳交相關費
    用，期間雖於八十八年十月二十一日有繳交燃料稅及牌照稅等相關費用，惟之後
    即未再繳納，且遷離原居住地址，並意圖為自己不法之所有，自八十八年十月二
    十一日起，將所持有之上開二面營業車牌，變易持有為所有之意思，予以侵吞入
    己，繼續供駕駛計程車營業使用，嗣於九十年十月二十二日，甲○○因交通違規
    案件，為警查扣前揭二面營業車牌，亦未通知忠新公司處理，致忠新公司追索無
    著，受有損害。
二、案經忠新公司訴由臺灣高雄地方法院檢察署檢察官偵查起訴。
    理  由
一、訊據被告甲○○對於右揭時、地加入告訴人公司靠行租用營業車牌二面營業，嗣
    因經濟困難，未繳納稅金及靠行費用，惟並未返還車牌，復因交通違規為警吊扣
    該營業車牌，迄今仍積欠告訴人公司款項等情固不諱言，然矢口否認有何侵占犯
    行，辯稱：伊係因經濟困難，才未將車牌繳還車行，並無侵占之意思云云。惟查
    ：上開被告與告訴人公司簽訂靠行契約，租用計程車牌二面駕駛營業，自八十八
    年十月二十一日起即未能繳納相關費用，然並未依約繳還車牌，且避不見面，嗣
    於九十年三月二十七日巧遇告訴人公司之催收人員，經向其催討車牌及積欠款項
    ，被告均不置理，仍繼續使用上開營業車牌，迄九十年十月二十二日該車牌遭警
    吊扣，被告皆未主動與告訴人公司聯絡，且至今仍未償還積欠款項等事實，業據
    告訴代理人乙○○於偵查及本院訊問時指訴綦詳，並經證人即告訴人公司員工丙
    ○○於偵查及本院訊問時到庭證稱：伊於九十年三月二十七日遇見被告，並當面
    向被告催討積欠公司之費用及請求被告返還車牌二面，被告表示沒錢無法清償，
    並拒絕返還車牌，表示要開霸王車等語明確（本院九十一年五月二十日訊問筆錄
    ），復有雙方簽訂之高雄市計程車業契約書一份、存證信函二紙、欠費明細表及
    高雄縣警察局違規罰單入案系統歷史查詢表二紙附卷可稽。參以被告既未能繳納
    相關靠行及租用營業車牌費用，卻未主動聯絡車行處理，亦未取得車行同意應允
    其暫時使用車牌，復搬離原居住址，致使告訴人聯絡無著，此均據被告自承在卷
    嗣經告訴人公司員工催討返還車牌及積欠款項，仍不予置理，繼續使用營業車牌
    ，之後又未主動聯絡告訴人公司處理積欠款項，甚至於該車牌嗣遭吊扣之事亦未
    告知告訴人，足徵被告確具將租用之營業車牌變易持有為所有之主觀不法意圖，
    並有侵占入己之客觀行為甚明，其前開所辯：因經濟困難才未歸還車牌，沒有侵
    占之意思云云，純係事後避就之詞，要不足取。本件事證明確，被告上開侵占犯
    行，堪予認定。
二、核被告所為，係犯刑法第三百三十五條第一項之普通侵占罪。審酌被告被告素行
    尚可，有臺灣高等法院被告全國前案紀錄表、臺灣高雄地方法院檢察署刑案資料
    查註紀錄表各一份在卷可按，本次貪圖己利，將靠行之營業車牌侵占入己，損害
    他人財產法益，且迄未清償告訴人，賠償其損害，業據其自承在卷（本院九十一
    年七月二十五日審判筆錄），惟念其犯罪情節、手段及所生危害尚屬輕微等一切
    情狀，量處如主文所示之刑，並諭知易科罰金之折算標準（被告行為後，刑法第
    四十一條業經修正公布，爰參照臺灣高等法院九十年度法律座談會結論見解，逕
    依修正後刑法第四十一條第一項之規定諭知易科罰金之折算標準，無庸比較新舊
    法），以資懲儆。
據上論斷，應依刑事訴訟法第二百九十九條第一項前段，刑法第三百三十五條第一項
、第四十一條第一項，罰金罰鍰提高標準條例第一條前段、第二條，判決如主文。
本案經檢察官鄧藤墩到庭執行職務。
中      華      民      國    九十一    年      八      月      八      日
                              臺灣高雄地方法院刑事第六庭
                                  審判長  法  官  趙家光
                                          法  官  洪榮家
                                          法  官  林韋岑
右正本證明與原本無異。
如不服本判決，應於判決送達後十日內，向本院提出上訴狀。
                                          書記官  林誠桂
中      華      民      國    九十一    年      八      月      八      日
【附錄本判決論罪科刑法條】
中華民國刑法第三百三十五條第一項：
  意圖為自己或第三人不法之所有，而侵占自己持有他人之物者，處五年以下有期徒
  刑、拘役或科或併科一千元以下罰金。
